臺灣高等法院高雄分院刑事判決　　　　94年度交上訴字第52號
　　上　訴　人　臺灣高雄地方法院檢察署檢察官
　　被　　　告　乙○○
　　選任辯護人　吳建勛　律師
　　　　　　　　黃蘭英　律師
　　　　　　　　張清雄　律師
上列上訴人因公共危險等案件，不服臺灣高雄地方法院94年度訴
字第834 號中華民國94年7 月14日第一審判決（起訴案號：臺灣
高雄地方法院檢察署94年度偵字第2508號），提起上訴，本院判
決如下：
    主  文
上訴駁回。
    事  實
一、乙○○於民國94年1 月23日上午5 時許，在高雄市○鎮區○
    ○路546 號4 樓住處，飲用2 瓶啤酒後，已達不能安全駕駛
    動力交通工具之程度（該部分業經原審判處拘役40日確定）
    ，仍於同日上午10時許，駕駛牌照號碼1425-FC 號（起訴書
    誤載為1425-FC 號）自用小客車自家中外出，於同日12時30
    分許，途經高雄市○○路與建國路口時，因酒後駕駛不穩，
    致為高雄市政府警察局交通大隊巡邏之警員陳修祿、尹承健
    發覺可疑，遂尾隨至中華路與九如路口停紅燈時鳴笛示意乙
    ○○停車受檢，惟乙○○為逃避酒測，竟於綠燈亮時駕車左
    轉加速往九如四路方向逃逸，巡邏警員陳修祿、尹承健見狀
    則駕車在後追逐。嗣乙○○駕車繞駛至高雄市○○區○○街
    30巷口時，適為警員駕車攔截後以車頭堵住去處，乙○○見
    狀於倒車時因擦撞到停放路邊之車號1753-GP 號自用小客車
    （毀損部分未據告訴）而卡住停車，陳修祿、尹承健警員遂
    下車以手拍打乙○○車前擋風玻璃請其下車接受盤查，因乙
    ○○拒不下車受檢，且不斷前後移動車子，欲倒車離開現場
    ，2 名員警見狀為求自保乃取出手槍敲擊車前擋風玻璃繼續
    要乙○○下車受檢，尹承健並走到該車之右側開啟車門，陳
    修祿隨後亦跑到尹承健後面欲加以支援，乙○○明知陳修祿
    、尹承健均為依法執行警察職務之公務員，且渠2 人就在站
    在其車旁，因恐遭舉發，急於逃離現場，竟基於妨害公務之
    犯意，突然前進致撞落陳修祿手中所持有之手槍，又倒車使
    車門撞擊站於車旁之警員尹承健及前來支援之陳修祿，致渠
    等跌倒，陳修祿之腳部並遭右後車輪碾過，而對於依法執行
    職務之警員施以強暴，致使尹承健受有撞傷、輕度腦震盪、
    左鎖骨骨折、左胸鈍傷之傷害，陳修祿則受有撞傷、雙手及
    雙膝挫傷、左足壓傷之傷害（所涉傷害部分均據告訴人陳修
    祿、尹承健撤回告訴）。乙○○隨即於倒車至巷口後調頭再
    往九如路往西方向逃逸，沿途並擦撞停放於通化街及中華二
    路路邊之車輛（毀損部分經原審另為不受理之諭知）。嗣經
    警以無線電通報警網後，為警在九如四路與逢甲路口當場逮
    捕。
二、案經高雄市政府警察局三民第一分局移送臺灣高雄地方法院
    檢察署檢察官偵查起訴。
    理  由
甲、程序方面：
一、按被告以外之人於審判外之言詞或書面陳述，除法律有規定
    者外，不得作為證據，刑事訴訟法第159 條固定有明文。惟
    依刑事訴訟法第159 條之1 第2 項規定：被告以外之人，於
    偵查中向檢察官所為之陳述，除顯有不可信之情況外，得為
    證據。查證人甲○○於偵訊時之陳述，屬被告以外之人於偵
    查中向檢察官所為之陳述，本院認其等於偵訊時所述並無顯
    不可信之情形，且被告及辯護人復未提出該證人於偵查中所
    為證述有何顯不可信之情況，依法自得為證據。
二、按除顯有不可信之情況外，公務員職務上製作之紀錄文書、
    證明文書；或其他於可信之特別情況下所製作之文書，亦得
    為證據，刑事訴訟法第159 條之4 第1 、3 款定有明文。查
    ：(1)卷附證人陳修祿、尹承健之高雄醫學大學附設中和紀念
    醫院診斷證明書，為醫院之醫師針對個案而製作之診斷書，
    雖與刑事訴訟法第159 條之4 第1 款所示之「公務員」職務
    上製作之紀錄文書或證明文書不符，亦與刑事訴訟法第159
    條之4 第2 款所示之於「通常業務」過程不間斷、有規律而
    準確記載，大部分紀錄完成於業務終了前後，並未預見日後
    可能提供作為證據之紀錄文書或證明文書有間（有該款之立
    法理由可參）。然因醫師出具之診斷書若有錯誤、虛偽，醫
    師之執業執照、醫師證書均可能因而廢止，是其正確性甚高
    ，且司法機關隨時可以調取醫師依醫師法第12條規定而製作
    ，並由醫師執業之醫療機構依醫療法第48條規定保存之病歷
    與之相互核對，設有錯誤，甚易發現並糾正，是以，診斷證
    明書應與公務員職務上製作之文書具有同等程度之可信性，
    屬於刑事訴訟法第159 條之4 第3 款所稱之其他於可信之特
    別情況下所製作之文書，又被告及辯護人對上開診斷證明書
    之證據能力亦無意見，是該診斷證明書依法應有證據能力。
    (2)至卷附證人陳修祿、尹承健所製作之職務報告書，係被告
    以外之人於審判外所為之書面陳述，屬於傳聞證據，且此乃
    警員為追訴犯罪，所作成關於所追訴案件之書面陳述，係針
    對個案而制作，非屬公務員職務上製作，亦與從事業務之人
    於業務上或通常業務過程不間斷、有規律而準確之記載而製
    作之紀錄文書、證明文書有間，辯護人復爭執該職務報告書
    之證據能力，並未同意作為證據，是該職務報告書自不得作
    為證據，應無證據能力。
三、復按傳聞法則乃對於被告以外之人於審判外之言詞或書面陳
    述，亦即針對被告以外之人於審判外以言詞或書面所為之供
    述證據而為之規範。卷附之現場照片23幀乃以科學、機械之
    方式，對於現場狀況所為忠實且正確之記錄，性質上並非供
    述證據，應無刑事訴訟法第159 條第1 項規定之適用，而具
    有證據能力。
乙、實體方面：
一、訊據被告固供承於前開時地倒車時擦撞執行勤務之陳修祿、
    尹承健警員，致其等受有前述傷害等事實，惟矢口否認有妨
    害公務及傷害之犯意，辯稱：我當時為逃避酒測，且警察下
    車拿槍敲我車前擋風玻璃，我害怕就倒車要逃離，沒注意到
    旁邊，並無施強暴傷害警員之意思，亦無肇事致人死傷而逃
    逸之意思等語。
二、經查：
（一）被告明知陳修祿、尹承健均為依法執行職務之警員，且當
      時為執行酒測勤務而請求其下車受檢，其竟突然前進致撞
      落陳修祿警員手中之警槍，復倒車致撞擊站於車旁之2 名
      警員，致其等受有前述傷害等情，業據證人尹承健、陳修
      祿警員於偵訊及原審審理中證述在卷。證人尹承健於原審
      審理時到庭結證稱：「我走到他右前車門，用手敲車擋風
      玻璃，我開車門被告有對門外的我點頭，被告有回頭看我
      ，然後我不知道他為何倒車，結果右前車門撞到我，我就
      昏倒，‧‧‧。」、「我先用手敲擋風玻璃，他不下車，
      我再掏槍敲擋風玻璃，再開車門用槍指著他要他下車，他
      有對我點頭。」等語（見原審卷第76頁、第77頁），證人
      陳修祿則結證稱：「我下車後我走到被告車子的左前方就
      是引擎蓋那裡，尹承健走到右前方，我走到左前方先以手
      拍擋風玻璃，請被告下車接受盤查，被告沒有意思要下車
      ，車窗也沒有搖下來，我掏槍出來敲左前方玻璃，請對方
      下車接受盤查，被告左邊被車子卡住，駕駛座的車門無法
      打開，被告往我方向衝，擋風玻璃碰到我的槍，我的槍被
      撞掉了，我跑過去將我的槍撿起來，我換跑到尹承健的後
      面，尹承建已經開車門，被告倒車就撞到尹承健，我被車
      頭與車門那段撞到的，我倒地後被右後車輪從腳壓過去。
      」等情明確（見原審卷第78頁），而證人陳修祿、尹承健
      因此分別受有前述傷害，並有高雄醫學大學附設中和紀念
      醫院診斷證明書2 份附於警訊卷第16頁、第17頁可憑。
（二）依證人陳修祿、尹承健前開證述，及參酌被告所駕汽車之
      擋風玻璃因受敲擊而嚴重龜裂，有現場照片在警訊卷可稽
      ，2 名警員除均以手槍敲打車前擋風玻璃要被告下車受檢
      外，尹承健警員並已開啟被告之右側車門要求被告下車，
      且被告車門已經開啟乙節，亦據目擊證人甲○○於偵訊時
      證述屬實，參以被告自承有看到警察用槍敲其擋風玻璃，
      被告顯已明知警察人員正執行公權力欲強制其下車，況被
      告自承於倒車時亦有回頭往後看等情，則其應可輕易看見
      開啟右側車門之員警，是以在上開情形下，被告顯然明知
      要求其下車受檢之員警緊接站在車旁，其仍然執意開車前
      進撞落警員手中之警槍，並倒車使開啟之車門撞擊員警成
      傷，被告對員警顯有施強暴及傷害之犯意，甚為明確。是
      被告前揭所辯，尚無足採，其妨害公務及傷害犯行，應堪
      認定。
（三）按殺人與傷害之區別，應以有無殺意為斷，其受傷之多寡
      ，及是否為致命部分，有時雖可藉為認定有無殺意之心證
      ，究不能據為絕對標準，再殺人罪須有使被害人喪失生命
      之故意，始能成立，不以所持是否為刀、所加傷害是否在
      致命部位為標準（最高法院52年台上字第1300號、18年度
      上字第1309號判例、51年度台上字第131 號判決意旨參照
      ）。故刑法上殺人未遂與傷害罪之區別，當以下手加害之
      時是否明知或預見足以致人於死為斷，而行為時之主觀犯
      意則應依行為人行為時之客觀情狀，以認定其犯意之所在
      。行為人與被害人之關係，行為人與被害人關係事前之仇
      隙是否足以引起其殺人之動機，行為當時之手段是否猝然
      致被害人難以防備，攻擊時之力勁是否猛烈足資使人斃命
      ，被害人之傷勢如何，攻擊後之後續動作是否意在取被害
      人性命等一切客觀情狀均應全盤併予審酌，方足據為論斷
      行為人內心主觀之犯意，究為殺人抑或傷害。
（四）本件被告於酒後駕車，在行經中華路與九如路口時，為駕
      車巡邏之陳修祿、尹承健警員示意停車受檢，惟其因害怕
      酒測而加速逃逸，待駛至通化街30巷口時因遭警車阻擋去
      路，被告遂倒車後擦撞到停放路邊之車號1753-GP 號車子
      而卡住等情，業經被告供述在卷，核與證人陳修祿、尹承
      健所證述之情節相符，是以被告顯然與該警員並無任何仇
      隙、糾紛，僅係為逃避警方酒測，而駕車逃逸。嗣被告於
      警員敲打擋風玻璃並開啟車門，欲其下車受檢時，其雖有
      倒車致擦撞員警跌倒受傷之行為，然其既為躲避員警攔檢
      施以酒測，已難認其主觀上有何殺人之動機。又被告於倒
      車時因擦撞路旁之車輛而卡住，員警即下車以手槍敲擊被
      告車輛前擋風玻璃要其下車，而其不斷前後移動車子想要
      離開現場等情，已據證人陳修祿證述明確，由此可知被告
      當時欲駕車逃離現場之急切，雖其最後於倒車時撞到2 名
      警員，然其係持續倒車至巷口後方調頭逃逸之情，亦據證
      人陳修祿供述無訛，倘被告有殺人意圖，則在員警下車用
      槍敲擊前擋風玻璃時，即有開車衝撞之機會，其雖於前進
      時撞落員警手中之配槍，但其並未進一步對警員加以追撞
      ，又其若有殺人之犯意，又何必用倒車之方式以車門撞擊
      警員，再參以被告於倒車撞倒2 名員警後，即持續倒車至
      巷口後調頭逃逸，並未再進一步開車衝撞員警，益見被告
      目的在逃離現場免於接受酒測，其顯然缺乏殺人之積極故
      意，亦無縱讓執勤員警死亡亦在所不惜之未必故意。再者
      ，觀諸陳修祿、尹承健之傷勢，均非致命部位，亦僅係撞
      傷、壓傷、骨折等不足為致命之傷害，更足以佐證被告並
      無殺人之犯意至明。是以公訴人認被告以倒車之方式故意
      衝撞警員進而認定被告有殺人故意，尚有未洽，自應由本
      院予以變更起訴法條審理，應予敘明。
（五）按刑法第185 條之4 規定：「駕駛動力交通工具肇事，致
      人死傷而逃逸者，處6 月以上5 年以下有期徒刑。」，本
      件被告於酒醉後駕車，經警攔檢，然因害怕不通過酒測結
      果會影響工作，因而一心想要逃離現場，以致加速逃逸，
      待駛至通化街30巷口時因遭警車阻擋去路，被告遂倒車後
      擦撞到停放路邊之車號1753-GP 號車子而卡住，被告已知
      警員在其車旁，仍執意想盡辦法要逃離，因此其駕車前後
      倒車多次後，始駛離現場，其間曾將值勤警員撞倒受傷，
      詳情如前所述，然被告逃逸之行為，純係為逃避酒測，即
      其妨害公務犯行之延續，而非刑法第185 條之4 所規定之
      駕駛動力交通工具肇事，致人死傷而逃逸之情形可比擬，
      且與該犯罪構成要件亦不相當，尚難構成該罪自明。
（六）綜上所述，足見被告所辯，尚可採信。本案事證明確，被
      告妨害公務犯行，堪以認定。
三、被告乙○○為逃避酒測，拒不下車接受酒測，而對值勤之警
    員施強暴，妨害值勤之警員執行公務，核被告所為，係犯刑
    法第135 條第1 項之對於公務員依法執行職務時施強暴罪。
四、按告訴乃論之罪，告訴人於第一審辯論終結前，得撤回其告
    訴；又告訴經撤回者，法院應諭知不受理之判決，刑事訴訟
    法第238 條第1 項，及第303 條第3 款定有明文。本件被告
    基於傷害人身體之犯意，故意倒車撞擊二名員警致其等受傷
    之行為，係犯刑法第277 條第1 項之傷害罪（原起訴同法第
    271 條第2 項之殺人未遂罪，經本院變更起訴法條，已如前
    述），依同法第287 條前段之規定，須告訴乃論。茲因告訴
    人陳修祿、尹承健警員於原審審理中均與被告達成和解，並
    撤回本件傷害告訴，有和解書及刑事撤回告訴狀各2 份在原
    審卷足憑，揆諸前開說明，本應為不受理判決之諭知，惟因
    公訴人認此部分與前開論罪科刑部分具有想像競合犯之裁判
    上一罪關係，故不另為不受理之諭知，附此敘明。
五、原判決就被告乙○○所犯妨害公務罪部分（除酒醉駕車及毀
    棄損壞罪外），以被告罪證明確，因予適用刑法第135 條第
    1 項、第41條第1 項前段，罰金罰鍰提高標準條例第1 條前
    段、第2 條之規定，並審酌被告酒醉駕車為逃避警方攔檢酒
    測，竟於員警依法執行酒測勤務時，拒絕下車受檢，並對執
    行公務之警員以倒車之強暴方式妨礙公務之執行，挑戰執法
    之公權力，且傷害執行勤務之員警，對於社會治安之維持及
    民主法治之施行，具有不良之影響，本應從重量刑，惟念及
    被告犯後已坦承酒駕犯行，且已與受傷之員警達成和解，而
    員警願給予被告自新之機會，並已撤回傷害告訴，堪認被告
    有知錯悔悟之意，其並無犯罪前科，有臺灣高等法院被告前
    案紀錄表在卷可按，素行尚非不佳，及參酌員警所受傷勢程
    度等一切情狀，量處有期徒刑5 月，並諭知易科罰金之折算
    標準；其認事用法核無違誤，所處之刑亦屬適當。公訴人上
    訴意旨，以被告開車衝撞員警成傷後，並未下車察看或施予
    必要之照護，即加速駛離現場，被告之行為應同時該當肇事
    逃逸罪之構成要件，原審就此漏未論列，尚有未洽云云。但
    查：公訴人於起訴書之被告所犯法條並未論及刑法第185 條
    之4 ，且原審之準備程序及審判程序，公訴人均未論及被告
    犯該罪，有該筆錄在卷可查，因此如該罪未經公訴人起訴，
    原審焉有漏未審判可言？何況被告之行為亦與肇事致人死傷
    而逃逸罪之構成要件不合。故公訴人上訴，為無理由，應予
    駁回。
六、被告其餘被訴酒醉駕車部分，已經原審判處拘役40日確定，
    被訴毀棄損壞罪部分，亦經原審判決公訴不受理確定，核此
    敘明。
據上論斷，應依刑事訴訟法第368條，判決如主文。
本案經檢察官張其主到庭執行職務。
中　　華　　民　　國　　94　　年　　10　　月　　19　　日
                  刑事第二庭    審判長法  官  林正雄
                                      法  官  陳啟造
                                      法  官  黃壽燕
以上正本證明與原本無異。
本判決被告不得上訴。
檢察官如不服本判決應於收受本判決後10日內向本院提出上訴書
狀，其未敘述上訴理由者，並得於提起上訴後10日內向本院補提
理由書狀（均須按他造當事人之人數附繕本）「切勿逕送上級法
院」。
中　　華　　民　　國　　94　　年　　10　　月　　19　　日
　　　　　　　　　　　　　　　　　　　書記官  黃一秋
附錄本判決論罪科刑法條：
刑法第135條
  對於公務員依法執行職務時，施強暴脅迫者，處3 年以下有期
  徒刑、拘役或300 元以下罰金。
